【裁判字號】    90,上易,157
【裁判日期】    900619
【裁判案由】    毒品危害防制條例等
【裁判全文】
臺灣高等法院臺中分院刑事判決                      九十年度上易字第一五七號
    上    訴  人  臺灣苗栗地方法院檢察署檢察官
    上    訴  人
    即    被  告  乙○○
右上訴人因被告違反毒品危害防制條例等案件，不服臺灣苗栗地方法院八十九年度易
字第八０八中華民國八十九年十一月七日第一審判決（起訴案號：臺灣苗栗地方法院
檢察署八十九年度偵字第三三五二號、八十九年度毒偵字第一五九七號），提起上訴
，本院判決如左：
      主    文
原判決關於持有第二級毒品部分撤銷。
乙○○持有第二級毒品，累犯，處有期徒刑伍月，如易科罰金，以參佰元折算壹日。
扣案之安非他命一包（毛重二．五公克）沒收並銷燬之。
其他上訴駁回。
前開撤銷改判所處之刑及上訴駁回所處有期徒刑拾月，應執行有期徒刑壹年貳月，扣
案之安非他命一包（毛重二．五公克）沒收銷燬之。
      事    實
一、（一）乙○○前於民國（下同）八十五年間，因違反麻醉藥品管理條例案件，經
    台灣高等法院判處有期徒刑八月確定；又於八十六年間，因竊盜案件，經臺灣苗
    栗地方法院判處有期徒刑四月確定，二者接續執行，於八十七年五月二十九日因
    縮短刑期期滿執行完畢復於八十六年間，因施用毒品案件，經臺灣苗栗地方法院
    依職權裁定送觀察、勒戒後，因無繼續施用毒品傾向，經臺灣苗栗地方法院於八
    十八年一月六日以八十六年度訴字第二０一號判決免刑在案。再因施用毒品案件
    ，經同上法院以八十八年度毒聲字第三五九號裁定送觀察、勒戒後，因認已無繼
    續施用毒品傾向，由台灣苗栗地方法院檢察署檢察官於八十八年四月十九日、以
    八十八年度偵字第一二九七號為不起訴處分確定，詎仍不知悔改：（一）於八十
    八年十一月十八日持有第二級毒品安非他命，並放置在其苗栗縣公鄉仁安村三
    鄰仁安四十一號住處，適當日下午一時三十分許，苗栗縣警察局大湖分局員警持
    台灣苗栗地方法院檢察署檢察官簽發之搜索票前往上址進行搜索，乙○○因恐其
    放置在客廳煙灰缸下之前開安非他命一包（毛重二點五公克）為警查獲，乃該
    包安非他命一包，藉故前往廚房燒水泡茶並將上開安非他命丟棄在廚房排水溝內
    ，為發覺其行跡可疑跟隨其至房之警員陳樹田發覺（被告涉犯施用安非他命部
    分因其尿液檢驗並未檢出安非他命反應，故經檢察官於八十九年七月二十六日以
    八十八年度毒偵字第七一八號為不起訴處分在案）。（二）、詎再於八十九年五
    月十日至十一日之間某時，在苗栗縣公館鄉仁安村三鄰仁安四一號住處，施用第
    二級毒品安非他命。迨八十九年五月十四日，經警通知到案採集尿液送驗結果，
    呈安非他命陽性反應，始悉上情。
二、案經苗栗縣警察局苗栗分局報請臺灣苗年栗地方法院檢察署檢察官偵查起訴。
      理    由
一、（一）被告施用第二級毒品部分：右開事實，業經被告乙○○自白不諱，被告為
    警查獲時所採尿液，經送驗結果，呈安非他命陽性反應，有私立中山醫學院附設
    孫中山先生紀念醫院藥物濫用檢測中心確認結果報告一紙附卷可稽，堪認被告上
    開自白為真實，足以採信。又被告因施用毒品案件，經臺灣苗栗地方法院依職權
    裁定送觀察、勒戒後，認無施用毒品傾向，為該院於八十八年一月六日以八十六
    年度訴字第二０一號判決免刑在案。再因施用毒品案件，經該院以八十八年度毒
    聲字第三五九號裁定送觀察、勒戒後，因認已無繼續施用毒品傾向，由台灣苗栗
    地方法院檢察署檢察官於八十八年四月十九日、以八十八年度偵字第一二九七號
    為不起訴之處分確定在案，有上開刑事判決、不起訴處分書及台灣高等法院檢察
    署刑案紀錄簡覆表在卷足憑，其三犯施用毒品，罪證明確，應予依法論科。公訴
    人誤為再犯施用毒品，容有所誤，附此敘明。（二）、被告持有第二級毒品安非
    他命部分：訊據被告矢口否認有於八十八年十一月十八日持有安非他命犯行，辯
    稱當天在其住處客廳查獲之安非他命一包係案外人丙○○所有，因當天被告是在
    外被警察查獲後帶回被告住處搜索，被告回家後在其住處客廳發現有安非他命一
    包，因不知是何人所有，又因被告是屋主，恐警察認為是屋主所有，始會才起意
    將之丟棄，該包安非他命並非被告持有等語。惟查，右開安非他命一包係被告所
    有一節，業據被告在首次警訊坦承：「該包安非他命是我所有，看到警方來到丟
    在地上的。」等語（見八十八年度毒偵字第七一八號卷第四頁反面），並經證人
    即丙○○在本院訊問時結證：「（查扣那包安非他命是否你的﹖）那包安非他命
    是乙○○自己的，他懇求我寫自白書，我才寫給檢察官，因之前我在流浪，他有
    照顧過我。」、「他（指被告，下同）叫我幫他擔，因他有好幾條案。」、「．
    ．．查扣安非他命不是我的，事後他叫我擔。」等語明確，再證人即查獲本案之
    警員陳樹田在偵查中結證：「（本件毒品何處查獲﹖）在乙○○他家房內的排
    水口」、「（該物是何人所有﹖）見乙○○丟棄，當天他神情緊張說要泡茶，到
    房提水，我尾隨過去，看見他丟棄。」、「（從他身上何處取出﹖）他握在手
    裡。．．」等語（見前開偵查卷第五十二頁反面），復有前開安非他命一包扣案
    可稽，被告在偵查及審理中翻異前供，顯係卸責之詞，不足採信，犯行至堪認定
    。證人丙○○在偵查中雖曾寄自白書一份表明前開安非他命一包係其所有等語，
    惟當時係因被告懇求始不得已寫該份自白書，業經證人在本院證稱在卷，自難據
    其自白書為被告有利之證據，併予明。
二、按安非他命為毒品危害防制條例第二條第二項第二款規定之第二級毒品，核被告
    所為，係犯同條例第十條第二項、第十一條第二項之施用第二級毒品罪、持有第
    二級毒品罪。被告右前項（一）施用第二級毒品前後持有第二級毒品之低度行為
    ，為施用之高度行為所吸收，不另論罪。被告所犯上開二罪，犯意各別，構成要
    件不同，應分論併罰。被告前於八十五年間，因違反麻醉藥品管理條例案件，經
    台灣高等法院判處有期徒刑八月確定；又於八十六年間，因竊盜案件，經臺灣苗
    栗地方法院判處有期徒刑四月確定，二者接續執行，於八十七年五月二十九日因
    縮短刑期期滿執行完畢，有台灣高等法院檢察署刑案紀錄簡覆表在卷可憑，其受
    有期徒刑執行完畢後，五年以內再犯本件有期徒刑以上之二罪，均為累犯，應依
    刑法第四十七條規定加重其刑。原審以被告施用第二級毒品犯行明確，適用刑事
    訴訟法第二百九十九條第一項前段、毒品危害防制條例第十條第二項、刑法第十
    一條前段、第四十七條，並審酌被告前已有違反麻醉藥品管理條例前科，再犯施
    用第二級毒品犯行、及犯罪之動機、目的、手段、犯罪所生危害等一切情狀，量
    處被告有期徒刑十月，核其認事用法及量刑，均無不合，被告徒以原判決太重為
    由提起上訴，為無理由，應予駁回。另被告持有第二級毒品犯行部分，原審疏未
    詳予認定，遽為無罪之判決，自有未洽，公訴人上訴指摘原判決此部分不當，為
    有理由，應由本院將原判決諭知被告持有安非他命無罪部分予以撤銷改判，爰審
    酌被告持有安非他命之目的、犯罪後拒不承認犯行、並要求丙○○為其擔罪、惟
    持有量不多等一切情狀，量處如主文所示之刑，並諭知易科罰金之折算標準，扣
    案安非他命一包依法諭知沒收並銷燬之。並就撤銷改判所處之刑與上訴駁回部分
    所處之刑，定其應執行之刑如主文第四項所示。
三、被告涉犯隱匿證據部分：
（一）、公訴意旨略以：被告於八十八年十一月十八日中午一時三十分許，在上揭仁
    安四十一號住處，適苗栗縣警察局大湖分局員警持台灣苗栗地方法院檢察署檢察
    官簽發之搜索票執行搜索該址，斯時，乙○○因見客廳煙灰缸下置有第二級毒品
    安非他命一包（警秤毛重二點五公克），唯恐遭警於其住所查獲毒品，憑以究辦
    在場妻子吳玉鳳及友人丙○○、劉雅芳、謝月雲等人毒品罪嫌，竟藉故至廚房燒
    水泡茶，將友人丙○○置放之可為其毒品刑事案件證據之該包安非他命，持以隱
    匿於其廚房排水溝內，當場為警察覺上情。因認被告乙○○涉有刑法第一百六十
    五條之隱匿證據罪嫌等語。
（二）、訊據被告矢口否認有隱匿證據犯行，辯稱案發當天被告是在外面為警查獲後
    始帶回前開住處搜索，被告發現上開安非他命時並不知該包安非他命是何人所有
    ，惟因被告是屋主，如不處理掉，警察會認為是被告所有，故被告始起意將之丟
    棄，被告並無隱匿證據之意思等語。惟查，扣案之前開安非他命一包係被告所有
    ，已詳前述，被告將其持有之安非他命丟棄，主觀上是隱匿其犯罪之證據，並非
    為他人隱匿刑事被告案件證據甚明，與刑法隱匿證據之構成要件不符，自難遽以
    該條罪刑論處，此外，復查無其他積極事證堪認被告有涉犯隱匿證據犯行，原應
    為無罪之判決，然因公訴人認此部分與前開持有第二級毒品部分有想像競合犯之
    裁判上一罪之關係，爰應不另為無罪之諭知，原審因就前開持有第二級毒品部分
    為無罪之判決，就此部分亦併為被告無罪之諭知，經核尚無不當，公訴人仍執前
    詞指摘原判決此部分不當，為無理由，應予駁回。
據上論結，應依刑事訴訟法第三百六十八條、第三百六十九條第一項前段、第三百六
十四條、第二百九十九條第一項前段、毒品危害防制條例第十一條第二項、第十八條
第一項前段、刑法第十一條前段、第四十七條、第五十一條第五款、第四十一條、罰
金罰鍰提高標準條例第二條，判決如主文。本案經檢察官甲○○到庭執行職務。
中      華      民      國      九十     年       六      月    十九    日
                                  臺灣高等法院臺中分院刑事第八庭
                                        審判長法  官  羅  得  村
                                              法  官  劉  榮  服
                                              法  官  陳  賢  慧
右正本證明與原本無異。
不得上訴。
                                              書記官  許  麗  花
中      華      民      國      九十     年       六      月    二十一  日
附錄論罪科刑法條：
毒品危害防制條例第十條第二項：施用第二級毒品者，處三年以下有期徒刑。
毒品危害防制條例第十一條第二項：持有第二級毒品者，處二年以下有期徒刑、拘役
                                或新台幣三萬元以下罰金。
                                                                        Ｉ


司法院資訊處製作；財團法人民間司法改革基金會備份。
